【裁判字號】    98,訴,149
【裁判日期】    980521
【裁判案由】    違反槍砲彈藥刀械管制條例
【裁判全文】
臺灣苗栗地方法院刑事判決               98年度訴字第149號
公  訴  人  臺灣苗栗地方法院檢察署檢察官
被      告  甲○○
指定辯護人  劉惠利律師
上列被告因違反槍砲彈藥刀械管制條例案件，經檢察官提起公訴
（98年度偵字第518號），本院判決如下：
    主    文
甲○○未經許可，持有可發射金屬具有殺傷力之氣體動力式槍枝
，處有期徒刑壹年捌月，併科罰金新臺萬元，罰金如易服勞役
，以新臺幣壹仟元折算壹日。緩刑肆年。
扣案可發射金屬彈丸具有殺傷力之氣體動力式槍枝壹支（槍枝管
制編號：0000000000號）、大型二氧化碳鋼瓶貳個、直徑6 釐米
之鋼珠壹箱，均沒收。
    犯罪事實
一、甲○○明知未經許可，不得持有各種具殺傷力之槍枝及子彈
    ，竟為收藏、打獵之用，未經許可，於民國91年間某日，在
    臺中縣豐原市某軍警用品販賣店，以新臺幣（下同）3 萬元
    之代價，購得以外接二氧化碳高壓鋼瓶作為發射動力，可發
    射金屬彈丸具有殺傷力之氣體動力式槍枝1 支（槍枝管制編
    號：0000000000號）、該槍枝所使用之大型二氧化碳鋼瓶2
    個及大鋼珠（直徑6 釐米、重量0.88公克）1 箱，暨同具有
    殺傷力之12 GAUGE制式霰彈1 顆，並自收受上開槍、彈時起
    ，非法持有之，平日均將之放置在其位於苗栗縣苑裡鎮南勢
    里4 鄰南勢48號住所房間內。嗣於98年1 月21日上午11時許
    ，為警持搜索票，在其上址住處執行搜索時，扣得前開氣動
    式槍枝1 支（槍枝管制編號：0000000000號）、大型二氧化
    碳鋼瓶2 個、大鋼珠（直徑6 釐米、重量0.88公克）1 箱、
    制式霰彈1 顆（業於鑑定時試射完畢）等物，因而查獲上情
    。
二、案經苗栗縣警察局通霄分局報請臺灣苗栗地方法院檢察署檢
    察官偵查起訴。
    理    由
壹、證據能力部分：
    按被告以外之人於審判外之陳述，雖不符刑事訴訟法第159
    條之1 至第159 條之4 之規定，而經當事人於審判程序同意
    作為證據，法院審酌該言詞陳述或書面陳述作成時之情況，
    認為適當者，亦得為證據；當事人、代理人或辯護人於法院
    調查證據時，知有第159 條第1 項不得為證據之情形，而未
    於言詞辯論終結前聲明異議者，視為有前項之同意，刑事訴
    訟法第159 條之5 定有明文。查被告甲○○及其辯護人於本
    院準備程序時，對於本案卷內之證據，均同意有證據能力，
    得採為本案之證據，且迄至本案言詞辯論終結前，均未聲明
    異議，有本院準備程序筆錄及審判筆錄在卷可考；另經本院
    審酌卷內相關證據，查無違法取證或造假虛捏之情事，以之
    作為本案之證據，皆屬適當，依前揭規定，本判決以下所引
    用之卷內證據，均有證據能力，合先敘明。
貳、實體部分：
一、上揭犯罪事實，業據被告甲○○於警詢、偵查及本院審理時
    坦承不諱，並有卷附扣押物品照片4 張、扣案之氣動式槍枝
    1 支（槍枝管制編號：0000000000號）、該槍枝所使用之大
    型二氧化碳鋼瓶2 個、直徑6 釐米之鋼珠1 箱等物可資佐證
    。又上開扣案之槍枝、鋼珠及鋼瓶等物，經送桃園縣政府警
    察局鑑定結果，認為送鑑空氣槍1 支（槍枝管制編號：0000
    000000號），係氣動式槍枝，以外接二氧化碳高壓鋼瓶作為
    發射動力，可發射直徑約6 釐米之金屬彈丸，經以送驗之二
    氧化碳鋼瓶及直徑6 釐米、重量0.88公克之金屬彈丸試射結
    果，最大發射速度為159 公尺/ 秒，彈丸動能為11.12 焦耳
    ，換算其單位面積動能為39.61 焦耳/ 平方公分，此有桃園
    縣政府警察局98年2 月9 日桃警鑑字第0980014125號槍彈鑑
    定書在卷足憑；而依上開槍彈鑑定書所附之關於殺傷力之相
    關數據，美國軍醫總署定義：彈丸撞擊動能達58呎磅（約為
    78.6焦耳），足以使人喪失戰鬥能力；內政部警政署刑事警
    察局對活豬作射擊測試結果，彈丸單位面積動能達24焦耳/
    平方公分，足以穿入豬隻皮肉層；日本科學警察之研究結果
    ，彈丸單位面積動能達20焦耳/ 平方公分，則足以穿入人體
    皮肉層等之記載，本案扣案之上開槍枝1 支，經試射鑑定，
    彈丸單位面積動能既已達39 .61 焦 耳/ 平方公分，應可在
    最具威力的適當距離，穿入人體皮肉層，而堪認該槍枝具有
    殺傷力。另扣案之子彈，經送內政部警政署刑事警察局鑑定
    結果，認送鑑子彈1 顆，係口徑12GAUGE 之制式霰彈，經試
    射，可擊發，認具殺傷力，亦有內政部警政署刑事警察局98
    年2 月12日刑鑑字第0980013923號鑑驗書在卷可佐。據上，
    被告前揭自白核與事實相符，堪予採信。本件事證明確，被
    告上開犯行，洵堪認定。
二、按未經許可持有槍、彈，其持有之繼續，為行為之繼續，亦
    即一經持有，罪已成立，但其完結須繼續至持有行為終了時
    為止。其間法律縱有變更，然其行為既繼續實施至新法施行
    以後，即與犯罪後法律有變更之情形不同，不生新舊法比較
    適用之問題（最高法院95年度臺上字第2250號判決意旨參照
    ）。本件被告甲○○未經許可而無故持有具有殺傷力之槍枝
    、子彈，其一經持有，犯罪即屬成立，但其完結須繼續至持
    有行為終了時為止，故被告前、後之持有行為不容予以割裂
    ；是於法律有修正變更之際，茍一部犯行發生在法律修正變
    動前之舊法時期，一部係在新法施行後所犯，因繼續犯屬實
    質上之一罪，法律上須綜合前後犯罪行為而為單一評價，自
    應依最後行為所應適用之新法處斷，再無新舊法比較適用之
    問題。查槍砲彈藥刀械管制條例部分條文雖於94年1 月26日
    修正公布施行，刪除原槍砲彈藥刀械管制條例第11條，並將
    修正前第11條第4 項移入修正後第8 條第4 項，且將原第8
    條第4 項未經許可，持有可發射金屬具有殺傷力之槍枝罪之
    法定刑「1 年以上7 年以下有期徒刑，併科新臺幣7 百萬元
    以下罰金」，提高為「3 年以上10年以下有期徒刑，併科新
    臺幣7 百萬元以下罰金」；又刑法業於94年2 月2 日修正公
    布，並於95年7 月1 日生效施行。然被告最後持有行為之時
    點既為98年1 月21日，已如前述，故本案即無新舊法比較適
    用問題，合先敘明。
三、核被告甲○○所為，係犯槍砲彈藥刀械管制條例第8 條第4
    項之未經許可，持有可發射金屬具有殺傷力之槍枝罪及同條
    例第12條第4 項之未經許可，持有子彈罪。被告以一持有行
    為觸犯前開2 罪，為想像競合犯，應從一重之未經許可持有
    可發射金屬具有殺傷力之槍枝罪處斷。又本案被告係因個人
    收藏、打獵之興趣，始購入扣案具殺傷力之氣體動力式槍枝
    而持有之，其持有槍枝之動機尚屬單純，主觀惡性亦非重大
    ，且取得前揭槍枝後，均放置家中，並未持以犯罪，對於治
    安之危害實屬有限，惟其本件所犯之罪，係法定本刑3 年以
    上10年以下有期徒刑，併科新臺幣700 萬元以下罰金之重罪
    ，與其前述犯罪情節相較，如處以最低法定刑，猶嫌過重，
    實屬情輕而法重，客觀上足以引起一般同情，而有堪資憫恕
    之處，爰依刑法第59條規定酌減其刑。爰審酌被告持有可發
    射金屬具殺傷力之槍枝、子彈等物，對社會治安具有潛在之
    危害，惟其犯後坦承犯行，深表悔意，犯後態度良好，且其
    未曾持以著手從事不法用途，犯罪所生危害非高，兼衡其智
    識程度僅國中畢業，務農維生，家境貧寒，生活狀況單純及
    其犯罪動機、目的等一切情狀，量處如主文所示之刑，並就
    併科罰金部分諭知易服勞役之折算標準。又被告曾於91年間
    因傷害案件，經本院以90年度簡上字第3 號判決判處有期徒
    刑5 月確定，並於92年1 月21日執行完畢等情，有卷附臺灣
    高等法院被告前案紀錄表在卷可參，其雖前因故意犯罪受有
    期徒刑以上刑之宣告，然於執行完畢後5 年以內未曾因故意
    犯罪受有期徒刑以上刑之宣告，而其因一時失慮，而罹刑典
    ，事後坦承犯行，查獲情節非重，並已自行向財團法人勵馨
    社會福利事業基金會捐款2 萬元，益見悔意，且其現已年近
    七旬，平日以務農維生，並擔任社區守望相助隊之隊長，此
    有苗栗縣苑裡鎮公所公文、土地登記謄本、戶籍謄本等在卷
    可參，經此偵審科刑之教訓後，應知所警惕，信無再犯之虞
    ，本院綜核各情，認對被告所宣告之刑，以暫不執行為適當
    ，爰依刑法第74條第1 項第2 款規定，併予宣告緩刑4 年，
    以啟自新。
四、扣案可發射金屬彈丸具有殺傷力之氣動式槍枝1 支（槍枝管
    制編號：0000000000 號），屬違禁物，應依刑法第38條第1
    項第1 款之規定宣告沒收。至於扣案之大型二氧化碳鋼瓶2
    瓶，係該扣案氣動式槍枝發射動能，應屬該槍枝不可或缺之
    配件，為槍枝構造之一部分並非單獨使用，認亦屬違禁物，
    均應依刑法第38條第1 項第1 款之規定宣告沒收（最高法院
    91年度臺非字第146 號判決意旨參照）。另扣案之大鋼珠（
    直徑6 釐米、重量0.88公克）1 箱，為被告所有，雖可供具
    殺傷力之上開氣動式槍枝使用，但尚無證據證明已供使用，
    為被告所有供犯罪預備之物（最高法院96年度臺上字第7382
    號判決意旨參照），業據被告供承在卷，爰併依刑法第38條
    第1 項第2 款規定諭知沒收。另扣案子彈1 顆，已於鑑定時
    試射完畢，已失子彈之構造及功能，非屬違禁物，故不予宣
    告沒收。至於扣案之空氣短槍1 支（槍枝管制編號00000000
    00號）、供上開空氣短槍所用之鋼珠1 包顆及小型二氧化碳
    鋼瓶25瓶等物，因不具殺傷力，有上述桃園縣警察局桃警鑑
    字第0980014125號槍彈鑑定書在卷可參，且核與本案無關聯
    ，自無法宣告沒收，附此敘明。
據上論斷，應依刑事訴訟法第299條第1項前段，槍砲彈藥刀械管
制條例第8 條第4 項、第12條第4 項，刑法第11條前段、第55條
、第59條、第42條第3 項前段、第38條第1 項第1 款、第2 款，
第74條第1 項第2 款，判決如主文。
本案經檢察官黃俊鳴到庭執行職務。
中    華    民    國    98    年    5     月    21    日
                  刑事第三庭   審判長法  官  柳章峰
                                     法  官  顏苾涵
                                     法  官  林佩儒
以上正本證明與原本無異。
如不服本判決應於收受判決後10日內向本院提出上訴書狀，並應
應敘述具體理由。其未敘述上訴理由者，應於上訴期間屆滿後20
日內向本院補提理由書(均須按他造當事人之人數附繕本)「切勿
逕送上級法院」。
                                     書記官  陳玲君
中    華    民    國    98    年    5     月    21    日
附錄論罪科刑法條：
槍砲彈藥刀械管制條例第8條
未經許可，製造、販賣或運輸鋼筆槍、瓦斯槍、麻醉槍、獵槍、
空氣槍或第 4條第1項第1款所定其他可發射金屬或子彈具有殺傷
力之各式槍砲者，處無期徒刑或 5年以上有期徒刑，併科新臺幣
1千萬元以下罰金。
未經許可，轉讓、出租或出借前項所列槍枝者，處 5年以上有期
徒刑，併科新臺幣1000萬元以下罰金。
意圖供自己或他人犯罪之用，而犯前2項之罪者，處無期徒刑或7
年以上有期徒刑，併科新臺幣1000萬元以下罰金。
未經許可，持有、寄藏或意圖販賣而陳列第 1項所列槍枝者，處
3年以上10年以下有期徒刑，併科新臺幣700萬元以下罰金。
第1項至第3項之未遂犯罰之。
槍砲彈藥刀械管制條例第12條
未經許可，製造、販賣或運輸子彈者，處1 年以上7 年以下有期
徒刑，併科新臺幣500 萬元以下罰金。
未經許可，轉讓、出租或出借子彈者，處6 月以上5 年以下有期
徒刑，併科新臺幣300 萬元以下罰金。
意圖供自己或他人犯罪之用，而犯前二項之罪者，處3 年以上10
年以下有期徒刑，併科新臺幣700 萬元以下罰金。
未經許可，持有、寄藏或意圖販賣而陳列子彈者，處5 年以下有
期徒刑，併科新臺幣300 萬元以下罰金。
第1項至第3項之未遂犯罰之。


司法院資訊處製作；財團法人民間司法改革基金會備份。
